【裁判字號】    89,判,1812
【裁判日期】    890602
【裁判案由】    營業稅
【裁判全文】
行  政  法  院  判  決                          八十九年度判字第一八一二號
    原      告  采思坊股份有限公司
    代  表  人  甲○○
    被      告  臺北縣稅捐稽徵處
右當事人間因營業稅事件，原告不服財政部中華民國八十八年四月七日台財訴第00
0000000號再訴願決定，提起行政訴訟。本院判決如左︰
    主  文
原告之訴駁回。
    事  實
緣原告係使用統一發票之營業人，其民國（下同）八十五年一、二月銷售額計新台幣
（下同）一、三三三、三三三元（未含稅），稅額六六、六六六元，未依規定於八十
五年三月十五日前申報銷售額或統一發票明細表，亦未按應納稅額繳納營業稅，已逾
規定期限三十日，違反營業稅法第三十五條規定，案經被告所屬新莊分處於八十五年
六月間查獲，移由被告審理違章成立。原告遂於八十五年七月二十二日自行申報繳納
系爭營業稅額，被告乃依營業稅法第五十一條二款規定，按其所漏營業稅額處三倍之
罰鍰一九九、九○○元（計至百元止）。原告不服，申請復查結果，未獲變更，提起
訴願、再訴願，均遭駁回，乃提起行政訴訟。茲摘兩造訴辯意旨如左：
原告起訴意旨略謂︰一、原告為歸國華僑，對台灣的稅法不太熟悉，待事件發生，周
轉不靈時，請教他人知悉稅款遲付可用補繳利息方式補救，而手上的資金可盡量付清
貨款，以維商譽，事後已於八十五年七月全數連利息繳清，並沒有絲毫瞞騙之意，若
是蓄意瞞稅，乾脆不開立發票，不是更省事嗎﹖二、八十五年二、三月中共的飛彈試
射事件，相信每人均記憶猶深，受影響的程度不一，國內沒有幾家企業能撐得過國家
長期的戰亂，而小型企業或體質稍差的率先倒下，這是不爭之事實。被告裁處原告三
倍之罰鍰，絲毫沒有彈性處理的餘地，原告自無力負擔這筆罰鍰，只有走上倒閉一途
，又豈是力求安定的行政院所樂見，請體察民情，法外施恩等語。
被告答辯意旨略謂︰一、按「營業人除本法另有規定外，不論有無銷售額，應以每二
月為一期，於次期開始十五日內，填具規定格式之申報書，檢附退抵稅款及其他有關
文件，向主管稽徵機關申報銷售額、應納或溢付營業稅額。其有應納營業稅額者，應
先向公庫繳納後，檢同繳納收據一併申報。」「納稅義務人，有左列情形之一者，除
追繳稅款外，按所漏稅額處一倍至十倍罰鍰，並得停止其營業：一、．．．二、逾規
定期限三十日未申報銷售額或統一發票明細表，亦未按應納稅額繳納營業稅者。」分
別為營業稅法第三十五條第一項及第五十一條第二款所明定。二、本件原告係使用統
一發票之營業人，其八十五年一、二月銷售額計一、三三三、三三三元（未含稅），
稅額六六、六六六元，未依規定於八十五年三月十五日前申報銷售額或統一發票明細
表，亦未按應納稅額繳納營業稅，已逾規定期限三十日，案經被告所屬新莊分處依據
財政部財稅資料中心八十五年六月十五日產出之八十五年一月至二月「營業人進銷項
憑證交查異常查核清單」查獲，移由被告審理違章成立，因原告於被告進行調查後，
於八十五年七月二十二日已自行申報繳納系爭營業稅額，被告乃按其所漏稅額處三倍
之罰鍰計一九九、九○○元（計至百元止）。原告不服，主張其因經濟不景氣，資金
積壓沈重及部分零售店家倒帳，致該期營業稅短期內無力繳納，並無逃漏稅之意圖，
請從輕處罰云云，申經被告復查決定以原告逾期申報銷售額及繳納營業稅，有營業人
銷售額及稅額申報書影本及營業人進銷項憑證交查異常查核清單影本附原處分卷可稽
，違章事實殊堪認定，原核定予以處罰鍰，並無不合，至原告主張理由核非阻卻違法
得免繳納之理由，要無足採為由，遂駁回其復查之申請。原告仍有未服，主張中共於
八十五年二、三月間的文攻武嚇是二、三十年來僅見，且事前一般商人不能預見其嚴
重性，原告遭受中盤商倒帳，致無法如期繳營業稅，原告亦為此事之受害者，請准予
免罰云云，向臺灣省政府提起訴願，經該府訴願決定以原告逾規定期限未申報八十五
年一、二月銷售額或統一發票明細表，亦未繳納應納營業稅額，為原告所不否認之事
實，因原告於被告作成處分書送達前已自行補繳系爭營業稅，則被告衡酌其違章情節
，就漏稅額處三倍罰鍰，自屬有據等由，駁回其訴願，茲原告復執前詞提起再訴願、
亦遭駁回。三、原告仍有不服，除執前詞外，主張稅款遲付用補繳利息方式補救，已
於八十五年七月全數利息繳清並沒有絲毫瞞騙，在政局不穩定之影響下繳稅延誤絲毫
未受體諒，實無力負擔云云提起行政訴訟，惟按上開主張核非阻卸違法得免處罰之理
由，原告所訴其情可憫，惟其申請免罰於法無據，按諸首揭法條規定，原處分就漏稅
額處三倍罰鍰計一九九、九○○元，應予維持。綜上所陳，原告之訴應認為無理由，
請依法駁回原告之訴，以維稅政等語。
    理  由
一、按「營業人除本法另有規定外，不論有無銷售額，應以每二月為一期，於次期開
    始十五日內，填具規定格式之申報書，檢附退抵稅款及其他有關文件，向主管稽
    徵機關申報銷售額、應納或溢付營業稅額。其有應納營業稅額者，應先向公庫繳
    納後，檢同繳納收據一併申報。」「納稅義務人，有左列情形之一者，除追繳稅
    款外，按所漏稅額處一倍至十倍罰鍰，並得停止其營業：一、．．．二、逾規定
    期限三十日未申報銷售額或統一發票明細表，亦未按應納稅額繳納營業稅者。」
    分別為營業稅法第三十五條第一項及第五十一條第二款所明定。查原告係使用統
    一發票之營業人、其八十五年一、二月銷售額計一、三三三、三三三元，稅額六
    六、六六六元，未依規定於八十五年三月十五日前申報銷售額或統一發票明細表
    ，亦未按應納稅額繳納營業稅，已逾規定期限三十日，經被告所屬新莊分處於八
    十五年六月間依據財政部財稅資料中心製發之「營業人進銷項憑證交查異常查核
    清單」查獲，移由被告審理違章成立，原告於被告進行調查後，遂於八十五年七
    月二十二日自行申報繳納系爭營業稅額之事實，為原告所不爭執，並有營業人進
    銷項憑證交查異常查核清單、台北縣稅捐稽徵處新莊分處八十五年六月二十九日
    北縣稅莊(一)字第八二五三七號函、八十五年七月二十七日北縣稅莊(一)字第八五○
    四一號違章案件移辦單、台北縣營業人銷售額與稅額申報書、營業稅繳款書等附
    於原處分卷內可稽，原告未依規定期限申報繳納營業稅因而逃漏稅款之事證明確
    ，洵堪認定。
二、又依司法院釋字第二七五號解釋闡明「人民違反法律上之義務而應受行政罰之行
    為，法律無特別規定時，雖不以出於故意為必要，仍須以過失為其責任條件。但
    應受行政罰之行為，僅須違反禁止規定或作為義務，而不以發生損害或危險為其
    要件者，推定為有過失，於行為人不能舉證證明自己無過失時，即應受處罰」。
    準此，營業稅法第五十一條第二款規定，未依規定期限申報繳納營業稅之裁罰，
    尚不以行為人故意為要件，其因過失而違反上開規定，致逃漏稅款者，仍應受處
    罰。原告雖訴稱：伊係因周轉不靈遲付稅款，並非故意瞞稅，且事後已於八十五
    年七月全數連利息繳清，並沒有絲毫瞞騙之意云云。惟查原告公司設立經年，係
    使用統一發票之營業人，應知按期繳納營業稅，竟未依規定申報其八十五年一、
    二月銷售額或統一發票明細表，亦未按應納稅額繳納營業稅，已逾規定期限三十
    日，始經被告所屬新莊分處於八十五年六月查獲，已違反上開營業稅法第三十五
    條第一項及第五十一條第二款之規定，核其情節縱非出於故意，亦顯有過失甚明
    ，依上開解釋之意旨，仍應受處罰，殊不得其非故意瞞稅為由，而主張免責。又
    原告係遭被告所屬新莊分處查獲後，始向該所申報銷售額，繳納營暗稅，亦未符
    合稅捐稽徵法第四十八條之一自動補繳免罰之規定。至原告主張因受中共飛彈試
    射的影響，致無法繳納營業稅等情，縱使屬實，於法亦無免罰之依據。
三、綜上所述，原告所訴，核無可採。被告以原告未依規定期限申報繳納營業稅，乃
    按其所漏稅額處三倍之罰鍰計一九九、九○○元，揆諸上開規定及說明，洵無違
    誤。復查決定未予變更原處分，訴願、再訴願決定，遞予維持，均無不合，原告
    起訴意旨，難謂有理由，應予駁回。
據上論結，本件原告之訴為無理由，爰依行政訴訟法第二十六條後段，判決如主文。
中    華    民    國     八十九      年      六      月       二        日
                    行 政 法 院 第 六 庭
                                審 判 長 評  事      徐  樹  海
                                         評  事      尤  三  謀
                                         評  事      高  啟  燦
                                         評  事      蔡  進  田
                                         評  事      劉  鑫  楨
右  正  本  證  明  與  原  本  無  異
                                         法院書記官  郭  育  玎
中    華    民    國     八十九      年      六      月       五        日


司法院資訊處製作；財團法人民間司法改革基金會備份。
